【裁判字號】    97,抗,118
【裁判日期】    970229
【裁判案由】    確定執行費用額
【裁判全文】
臺灣高等法院民事裁定                   97年度抗字第118號
    抗  告  人
    即債務  人  乙○○
                丁○○
                甲○○
上列抗告人因與相對人即債權人丙○○等人間確定執行費用額事
件，對於中華民國96年8月9日台灣士林地方法院裁定96年度執聲
字第8號裁定，提起抗告，本院裁定如下：
    主      文
抗告駁回。
抗告程序費用由抗告人負擔。
    理      由
一、相對人於原法院聲請意旨略以：渠等於聲請強制執行事件（
    原法院95年度執字第9378號）中，代債務人即抗告人、原裁
    定其餘債務人陳寶山、馮志功等人預納必要費用，爰依強制
    執行法第29條聲請確定執行費用等情。
    原裁定略以：經調卷審查後，計算抗告人及原裁定其餘債務
    人各應賠償相對人之執行費用額：陳寶山為新臺幣（下同）
    129,561元，馮志功為15,421元，抗告人乙○○為160,403元
    ，抗告人丁○○、甲○○各為15,421元等語。
二、抗告人甲○○部分：
  (一)按提起抗告應於裁定送達後十日之不變期間內為之；又提起
    抗告如逾抗告期間者，抗告法院應以裁定駁回之，民事訴訟
    法第487條第1項前段、 第495條之1第1項準用第444條第1項
    規定甚明。
  (二)查原法院於96年9月26 日將原裁定送達於抗告人甲○○，由
    其本人簽收，有送達證書可稽（原法院卷第39頁），則抗告
    期間應自翌日（即同年月27日）起算十日，本應算至同年10
    月6日屆滿，因該日為週六，因而延至下週一即同年10月8日
    。惟抗告人之抗告狀遲至96年10月26日始行提出於原法院，
    已逾抗告期間，為不合法。
三、抗告人乙○○及丁○○抗告部分：
  (一)抗告意旨略以：原訴訟標的之建物為另一債務人陳寶山所有
    ，陳寶山早已他遷，並於95 年10月3日將建物拆遷，現址僅
    有抗告人乙○○居住，抗告人丁○○僅係寄居，並無負擔執
    行費用之義務。 原裁定計算書除第1項應由乙○○負擔外，
    其餘項目費用乃債權人逕自所為，且警員出差旅費不明，根
    本與渠等無涉云云。
  (二)按強制執行之費用，以必要部分為限，由債務人負擔，並應
    與強制執行之債權同時收取， 強制執行法第28條第1項定有
    明文。又共同債務人，按其人數，平均分擔執行費用；但共
    同債務人於執行之利害關係顯有差異者，法院得酌量其利害
    關係之比例，命分別負擔， 強制執行法第30條之1準用民事
    訴訟法第85條第1項甚明。
  (三)經查：
    1.相對人持原法院93 年度重訴字第240號確定判決為執行名
      義，向原法院聲請強制執行，而該確定判決係諭令：「一
      被告陳寶山應將坐落 台北市○○區○○段2小段17、18、
      18-1、18-2地號土地上如該判決附圖所示甲1至甲4之位置
      及面積之門牌台北市○○街170巷29之1號房屋拆除，將占
      用土地返還原告及全體共有人。被告馮志功應自上開房屋
      遷出。 二被告乙○○應將坐落台北市○○區○○段2小段
      17、18、18-1、18-2、19、20及21地號土地上如該判決附
      圖所示乙1至乙8之位置 及面積之門牌台北市○○街170巷
      29號房屋拆除，將占用土地返還原告及全體共有人。被告
      丁○○、甲○○應自上開房屋遷出。三被告陳寶山應按該
      判決附表四所示給付原告。四被告乙○○應按該判決附表
      五所示給付原告。」等項，有該確定判決可稽（本院卷第
      26-32頁）， 即本件強制執行程序有拆屋還地、遷出及金
      錢給付等3部分。
    2.相對人聲請原法院就上開拆屋還地及遷出部分先執行，金
      錢給付部分暫緩執行，嗣經原法院通知相對人提出相關地
      號之土地登記謄本，原法院並據以核算本件拆屋還地及遷
      出部分之執行費用為136,216元，於95年5 月4日通知相對
      人繳費，相對人已於95年5 月17日如數繳納，亦有原法院
      之通知及收據可按。
    3.原法院嗣於95年5月22 日核發執行命令，通知債務人陳寶
      山、馮志功及抗告人乙○○、丁○○、甲○○等人，於收
      受此命令翌日起15日內自動履行之旨，上開債務人及抗告
      人均已收受通知，惟屆期均未自動履行，亦有土地登記謄
      本、執行命令及送達證書足憑。原法院爰再通知相對人、
      債務人陳寶山、馮志功及抗告人乙○○、丁○○、甲○○
      等於95年7月19日訊問，屆時抗告人乙○○到庭陳述：「
      我還在找房子」、「（170巷29號房有何人在住？）答：
      我及甲○○、馮志功、丁○○，丁○○現癱瘓」，亦有該
      次執行（調查）筆錄足憑。原法院其後發函予地政事務所
      及台北市政府警察局南港分局，指定95年9月25日上午10
      時派員會同至現場勘查、測量及界定拆除點位置，屆時債
      務人及抗告人均已搬離，惟建物並未拆除，亦有原法院函
      及執行筆錄可稽。
    4.其後經原法院通知抗告人乙○○、債務人陳寶山表示意見
      ，二人均同意於96年3 月17日前拆除建物完畢，有執行調
      查筆錄可按。惟債務人陳寶山及抗告人乙○○仍未於上開
      限期前自動拆除完畢；原法院因而發通知予相對人提出拆
      除計畫，並定96年6 月14日到場執行拆除，並通知台北市
      政府警察局南港分局及地政事務所派員協助，且以登報公
      示送達方式通知債務人及抗告人，屆時由地政人員指界後
      進行拆除，再將土地點交予相對人等情，亦有原法院函、
      公示送達證書、登報及執行筆錄足憑。
    5.依上所陳，相對人因本件有關拆屋還地及遷出部分，共通
      之強制執行程序係繳納 本件執行費136,216元、1311元（
      合計137,527元），土地登記謄本費1,260元；有關至現場
      拆除建物部分， 相對人繳納公示送達登報費840元，土地
      複丈費17,600元，拆除費用177,000元及警員出差旅費2,0
      00元，業據相對人提出各該收據附卷可稽（原法院卷第5-
      9頁），核上開各項費用均屬強制執行之必要費用。
      原法院復依職權裁量酌定就本件強制執行共通費用部分，
      由抗告人乙○○負擔4/9，抗告人丁○○負擔1/9；就本件
      強制執行拆屋還地部分，依職權裁量酌定由抗告人乙○○
      負擔1/2，於法均無不合。
  (四)抗告意旨雖謂：抗告人丁○○無負擔執行費用之義務，原裁
    定計算書除第1 項外之其餘費用均係債權人所為，且警員出
    差旅費不明，與渠等無涉云云。惟抗告人丁○○未依原法院
    95年5月22 日執行命令所定自動履行期間內遷出，抗告人乙
    ○○未依其應允之96年3月17 日前自動拆除建物，自須分別
    負擔遷出 及拆屋還地部分之執行費用。 至於警員出差旅費
    2,000元， 確有警員簽名之出差旅費收據附卷足憑，並無抗
    告人所指不明之情。上開抗告論旨各項，均無可採，應予駁
    回。
四、據上論結：抗告人甲○○之抗告為不合法，抗告人乙○○及
    丁○○之抗告為無理由，依強制執行法第30 條之1，民事訴
    訟法第495條之1、第444條第1項本文、第449條第1項、第78
    條、第85條第1項本文，裁定如主文。
中    華    民    國    97    年    2    月     29    日
                    民事第一庭
                        審判長法  官  張耀彩
                              法  官  盧彥如
                              法  官  林金吾
正本係照原本作成。
不得再抗告。
中    華    民    國    97    年    2     月    29    日
                              書記官  張淑芳


司法院資訊處製作；財團法人民間司法改革基金會備份。
